臺灣高等法院臺南分院刑事判決　　　　　　　九十三年度上訴字第二四八號　慎股
　　　上　訴　人　臺灣臺南地方法院檢察署檢察官
　　　上　訴　人
　　　即　被　告　甲　○　○
　　　指定辯護人　本院公設辯護人　丙　○　○
右上訴人因被告殺人未遂案件，不服臺灣臺南地方法院九十二年度訴字第九六七號，
中華民國九十三年三月十六日第一審判決（起訴案號：臺灣臺南地方法院檢察署九十
二年度偵字第五六五三號），提起上訴，本院判決如左：
      主  文
原判決撤銷。
甲○○共同傷害人之身體，處有期徒刑壹年拾月。
      事  實
一、甲○○為電腦網路上某聊天室之室長（綽號為「戀兒），於民國九十二年二月十
    五日凌晨六時許，因不滿乙○○、陳靖當天稍早之前在網路聊天室，以「幹你
    娘」、「破麻」（均台語）等不堪入耳之穢語與其互罵，當時雙方均開啟網路視
    訊功能，彼此均能知悉對方面貌，而甲○○因遭辱罵後心生不滿，隨即另以「戀
    兒」以外之另一網路化名上網與乙○○連繫，表明交友意願，而套問出乙○○所
    在地之網咖店係名為「龍岩網咖店」後，竟與年籍、姓名皆不詳綽號「小豬」、
    「貓仔」、「瘋狗」之成年男子三人從甲○○居處臺南市○○路樺谷飯店（該三
    名男子係與甲○○在網路聊天室認識之朋友），共同基於傷害教訓之犯意聯絡，
    由綽號「小豬」、「貓仔」、「瘋狗」者三人分持類似武士刀之不明刀械二把與
    機車大鎖一副等器械，並由甲○○偕同乘坐計乘車前往臺南市○區○○○路二段
    「龍岩網咖店」前，見乙○○與友人陳靖步出該店，「小豬」、「貓仔」、「
    瘋狗」者三人旋即下車，持上開器械架住乙○○、陳靖二人，乙○○、陳靖
    見狀乃伺機脫逃，是時陳靖往上揭店內逃跑，乙○○則朝崇德六街之方向逃命
    ，惟逃至上開街口之「ＳＴＯＰ超商」前，仍為甲○○等人乘車追上，該三名綽
    號「小豬」、「貓仔」、「瘋狗」之男子復持上開刀械下車，共同朝乙○○之身
    上多處猛砍，致乙○○受有右手腕切割傷、肌腱斷裂、右髕骨開戶性骨折、右肱
    骨開放性骨折、右肱骨鷹嘴突開放性骨折、左小腿撕裂傷、後背切割傷、右手橈
    骨骨折等傷害，甲○○與「小豬」、「貓仔」、「瘋狗」三名男子見乙○○不支
    倒地後即共同乘坐計程車逃離現場返回樺谷飯店，而乙○○經路人協助送醫急救
    ，於被送至臺南市立醫院急診時，身上有多處刀傷，血壓為七九＼三六ｍｍｈｇ
    ，雖意識清楚，仍疑有休克現象，乃予以輸血二袋共五百毫升後，並緊急送入手
    術室手術，手術期間又輸血二千毫升，又轉入加護病房，再輸血約一千五百毫升
    ，始穩定生命跡象。嗣經乙○○報警循線查獲上情。
二、案經乙○○訴由臺南市警察局第一分局報告臺灣臺南地方法院檢察署檢察官偵查
    起訴。
      理  由
一、訊據上訴人即被告甲○○固坦承曾與告訴人乙○○在網路聊天室發生糾紛，及雙
    方均開啟網路視訊功能而得以知悉乙○○面貌一情不諱，惟矢口否認涉有教唆或
    共同殺人之犯行，並辯稱：當天是綽號「小豬」、「貓仔」、「瘋狗」等人來找
    伊出去的，伊不知他們要去何處，亦不知他們有攜帶刀械，是在半途才知道他們
    要帶伊去找告訴人，伊只是要教訓告訴人而已云云。經查：
  (一)被告於警訊中曾自承：伊在網路上之綽號為「戀兒」，而伊是網路聊天室的室長
    ，因乙○○於案發前一、二個小時在網路聊天室向伊「洗畫面」，被伊踢出聊天
    室後，乙○○遂在網路上以「幹你娘」、「破麻」、「有種出來打架」等字眼辱
    罵伊，伊亦以「幹你娘」等字眼回罵，乙○○並約伊隔天晚上在臺南市安南區的
    海尾大廟打架論輸贏，伊遂告訴綽號「小豬」、「貓仔」、「瘋狗」者之三名男
    子伊住在樺谷飯店，伊從網咖店回到樺谷飯店後，他們三人才前來飯店找伊，說
    要幫伊出氣教訓乙○○，伊四人當時才從樺谷飯店一起搭計程車前往龍岩網咖店
    ，到現場後，剛好看到乙○○出來，那三名男子就下車追，但沒追到，伊等四人
    就叫司機沿網咖後面巷子找，到崇德六街口超商前，乙○○攔伊等人之計程車，
    他們三人就下車追乙○○，而伊就一直坐在計程車內等語（見偵查卷第六、七頁
    ，警訊卷第一、二頁）；而告訴人乙○○指訴：伊是在網路聊天室認識被告，後
    來伊在「洗畫面」，遭被告踢出來，雙方以不堪言語對罵，當時雙方均開啟網路
    視訊系統，而得透過視訊系統看清彼此之面貌，後來被告再以其他之化名進入聊
    天室要求伊開視訊，並詢問伊之所在，伊即告訴被告伊所在之網咖店名稱，而該
    化名之女子稱要過來找伊，因伊久候不見該名女子就結帳出網咖店，隨即在網咖
    店門口就被三名男子砍殺了，當時有三名男子下車砍伊時，伊有見到被告坐在計
    程車上等語（見偵查卷第五、六頁，警訊卷第五、六頁）；又證人陳靖證稱：
    伊有聽到被告和乙○○在聊天室以麥克風對罵的聲音，因為對方有放視訊，伊有
    看到影像中之人與蔡家明對罵，之後有人以匿名的女生上網與伊二人聊天，並要
    求伊二人開視訊，伊二人出網咖店後就被三人包圍，對方很確定我們在網咖店裏
    面，其中二人持武士刀押住乙○○，另一人持機車大鎖押住伊，伊趁機往網咖店
    內跑，乙○○亦往外跑等語（見偵查卷第十一頁）。互核上開三人所供可知，就
    本案發生之遠因係於九十二年二月十五日凌晨，因告訴人在網路聊天室內對被告
    「洗畫面」，被身為聊天室室長之被告踢出聊天室後，告訴人遂再上網與被告互
    以「幹你娘」等字眼互罵，並相約被告外出打架，而近因係被告因上開事件而心
    生不滿，先於網路上以「戀兒」之外之女生化名誘使告訴人打開電腦之網路視訊
    功能，套問被告當時所在地後，再夥同綽號「小豬」、「貓仔」、「瘋狗」者之
    三名男子（該三名男子分持類似武士刀之不明刀械及機車大鎖），共同自被告住
    處之樺谷飯店搭計程車出發前往告訴人所在之網咖店，且該三名男子亦曾說要教
    訓告訴人以使被告消氣等語，而告訴人也確在離開網咖店後立刻遭該三名男子持
    刀追砍，身上受有多處刀傷，足認本案之發生，確係被告與告訴人因網路上之言
    語糾紛，被告夥同綽號「小豬」、「貓仔」、「瘋狗」者三名男子前往尋找告訴
    人並欲向告訴人尋仇所致。
  (二)按被告因不滿告訴人網路上之言語，夥同綽號「小豬」、「貓仔」、「瘋狗」者
    三名男子攜帶類似武士刀之不明刀械及機車大鎖前往尋找告訴人乙○○並以上開
    器械毆打、追砍告訴人，致告訴人受有右手腕切割傷、肌腱斷裂、右髕骨開戶性
    骨折、右肱骨開放性骨折、右肱骨鷹嘴突開放性骨折、左小腿撕裂傷、後背切割
    傷、右手橈骨骨折等嚴重之傷害，有臺南市立醫院九十二年二月十五日診斷證明
    書及受傷照片等附卷可稽（見警訊卷第十一頁之一至第十六頁）。告訴人雖指訴
    ：被告等人係欲殺害伊，且被告亦曾說「呼伊死」等情；惟由告訴人於本院就被
    害過程接受詰問時，係稱：「當天三名男子第一次下車要圍毆伊的地點是在台南
    市○○○路○段龍岩網咖店前，伊見狀就趕快跑，繞一圈，跑到龍岩咖啡店的後
    面躲起來，後來伊想離開現場，跑出來看到一部計程車就攔計程車。結果那部計
    程車竟然就是那三名男子坐的，伊就趕快跑，跑到崇德六街巷口的一家ＳＴＯＰ
    超商前被追到，該三名男子拿刀子押伊，叫伊跟他們走，他們把伊押到ＳＴＯＰ
    超商旁邊的巷子，就是伊原來逃跑的巷子，他們拿刀子砍伊，當時伊手上沒有東
    西，伊雖然想趕快逃跑，可是手腳都舉不起來，沒辦法反抗，也沒辦法跑掉。伊
    要攔計程車時有看到計程車，他們坐在計程車內，還有就是他們要砍伊之前約十
    公尺處看到計程車，他們砍伊時計程車有跟上來。」、「案發時伊沒有看到被告
    ，不過伊有聽到她喊『呼伊死』：：」、「伊被三個人押到超商旁巷子，當時每
    一個人都拿壹把刀，他們三個人把伊圍起來，伊沒辦法逃跑，當時伊手上沒有任
    何武器可以抵擋，：：」云云（見本院九十三年六月八日審判筆錄）；是由告訴
    人上開指稱被害過程，顯足認告訴人在遭綽號「小豬」、「貓仔」、「瘋狗」等
    人持刀追砍時，係遭他們三人持刀圍住根本無法逃跑，告訴人當時亦手無寸鐵毫
    無抵抗能力，則在此情形下，被告與綽號「小豬」等人當時果真是共同基於殺人
    之犯意持刀砍殺告訴人，其焉有除後背切割傷一處外，只受有右手腕切割傷、肌
    腱斷裂、右髕骨開戶性骨折、右肱骨開放性骨折、右肱骨鷹嘴突開放性骨折、左
  小腿撕裂傷、右手橈骨骨折等四肢部位之傷害，幾無係屬觀念上之生命要害部位
    之傷害，諸如頭部、胸部、腹部等，且所受之傷害亦都是屬切割傷，而無穿刺傷
    之可能？再參酌案發前告訴人沒有見過綽號「小豬」、「貓仔」、「瘋狗」等三
    人，與他們也沒有任何恩怨；案發之前，告訴人除了在網路上與被告因洗畫面發
    生過一次爭執外，與被告間也無其他接觸或恩怨等情，亦為告訴人於本院接受詰
    問時所自承無訛，故被告及綽號「小豬」等人與告訴人彼此間，應無重大之恩怨
    可言。準此，益堪認定被告與綽號「小豬」等人當時應無殺害告訴人之動機、或
    犯意，至為明確，告訴人所謂：被告等人係欲殺害伊，且被告亦曾說「呼伊死」
    等指稱，應屬誇大之詞，不足採信。另告訴人四肢部位所受之上開傷害，固然嚴
    重，但亦無刑法上所定義之重傷害，故被告與綽號「小豬」等人亦無重傷害之故
    意，附此敘明。
  (三)至告訴人於九十二年二月十五日受傷後急診就醫時，雖意識清楚，仍疑有休克現
    象，並經醫院輸血五百毫升後，緊急入手術室進行手術，手術期間又輸血二千毫
    升，又轉入加護病房再輸血一千五百毫升，始穩定生命跡象，若未即時輸血、手
    術或住進加護病房，恐因大量出血引致低血量休克有危及生命死亡之虞等情節，
    固亦有臺南市立醫院九十二年十一月七日南市醫字第九二○七五六號函及病歷各
    一份在卷足憑（見原審卷第十七頁─第四十頁）。惟因被告與綽號「小豬」等人
    於持刀傷害告訴人後，為脫免刑事責任之訴追，隨即逃離現場，遂未能評估告訴
    人所受之傷害究竟有多嚴重，亦無法預見告訴人當時受傷後，是否會因傷勢嚴重
    而失血較多以致危及生命，此外又查無其他任何積極證據，足以認定被告等人有
    殺人之直接故意、或間接故意，是不得僅因告訴人受有致命之危險，即遽認被告
    等人有殺人之犯意，亦併此敘明。
  (四)綜上所述，足見被告係因與告訴人結怨，而夥同「小豬」、「貓仔」、「瘋狗」
    三人共同搭計程車由樺谷飯店出發，前往龍岩咖啡店，應僅係欲傷害教訓告訴人
    ，被告辯稱伊無殺人之故意云云，應屬可採。本案事證已臻明確，被告傷害犯行
    堪以認定，自應依法論科。
二、核被告甲○○所為，係犯刑法第二百七十七條之傷害罪，公訴人認係犯同法第二
    百七十一條第一項、第二項之殺人未遂罪，容有誤會，起訴法條應予變更。被告
    與姓名、年籍不詳之成年男子「小豬」、「貓仔」、「瘋狗」等人就上開犯行間
    ，有犯意聯絡及行為分擔，均應論以共同正犯。被告係夥同「小豬」、「貓仔」
    、「瘋狗」等男子共同傷害告訴人，已如前述，公訴人誤認為「小豬」、「貓仔
    」、「瘋狗」等三名男子傷害告訴人之犯行係為被告所教唆，亦有誤會，附此敘
    明。
三、原審法院認被告罪證明確，予以論罪科刑，固非無見，但原判決誤認被告所為係
    犯殺人未遂罪，容有未洽，被告上訴意旨亦執此指摘原判決不當，為有理由，雖
    公訴人上訴謂原判決量刑過輕，為無理由，仍應由本院將原判決撤銷改判。爰審
    酌被告年僅二十四歲，竟僅因為不滿告訴人網路上之言行，即夥同他人持類似武
    士刀之不明刀械及機車大鎖傷害告訴人，致告訴人受有嚴重傷害，嚴重危害社會
    秩序等一切情狀，量處有期徒刑一年十月，以資懲儆。另被告所夥同之「小豬」
    、「貓仔」、「瘋狗」之男子所持以毆打、傷害告訴人之類似武士刀之不明刀械
    及機車大鎖均未扣案，且無積極證據證明係屬被告所有之物或屬違禁物，為免將
    來執行之困難，爰均不為沒收之諭知，併此敘明。
據上論結，應依刑事訴訟法第三百六十九條第一項前段、第三百六十四條、第二百九
十九條第一項前段、第三百條，刑法第二十八條、第二百七十七條第一項，罰金罰鍰
提高標準條例第一條，判決如主文。
本案經檢察官羅清溪到庭執行職務。
中      華      民      國    九十三    年      六      月     十八     日
                                    臺灣高等法院臺南分院刑事第三庭
                                        審判長法官  陳    義    仲
                                              法官  宋    明    蒼
                                              法官  陳    清    溪
右正本證明與原本無異。
檢察官如不服本判決，應於判決送達後十日內向本院提出上訴書。
被告不得上訴。
                                        法院書記官  陳    明    芬
中      華      民      國    九十三    年      六      月     十八     日
附錄本案論罪科刑法條全文：
刑法第二百七十七條第一項：
傷害人之身體或健康者，處三年以下有期徒刑，拘役或一千元以下罰金。
